【裁判字號】    99,易,1381
【裁判日期】    990827
【裁判案由】    詐欺
【裁判全文】
臺灣臺北地方法院刑事判決              99年度易字第1381號
公  訴  人  臺灣臺北地方法院檢察署檢察官
被      告  丙○○
上列被告因詐欺案件，經檢察官提起公訴 （99年度偵字第8131號
），本院判決如下：
    主  文
丙○○無罪。   
    理  由
壹、公訴意旨略以：被告丙○○明知提供金融帳戶予他人使用，
    有遭他人挪以作為詐欺取財工具之虞，竟基於幫助詐欺取財
    犯意，於民國99年3月11日，將己所有合作金庫古亭分行000
    0000000000號帳戶（下稱合庫帳戶）金融卡，寄送予詐騙集
    團成員，該人即於同年月13日夜間，分向甲○○、乙○○、
    丁○○詐稱其網路付款設定方式有誤，致渠等3人陷於錯誤
    ，依序於同日夜間匯款新臺幣（下同）27,027元、29,989
    元、21,087元至該帳戶，因認被告涉犯刑法第30條第1項前
    段、第339條第1項幫助詐欺取財罪嫌。
貳、按犯罪事實應依證據認定之，無證據不得認定犯罪事實。不
    能證明被告犯罪或其行為不罰者，應諭知無罪之判決。刑事
    訴訟法第154條第2項、第301條第1項分有明文。刑事訴訟法
    上所謂認定犯罪事實之證據，係指足以證明被告確有犯罪行
    為之積極證據而言，該證據必須適合於被告犯罪事實之認定
    ，始得採為斷罪資料。認定不利於被告之事實，須依積極證
    據，苟積極證據不足為不利於被告事實之認定時，即應為有
    利於被告之認定，更不必有何有利之證據（最高法院69年臺
    上字第4913號判例、30年上字第816號判例參照）。
參、公訴人認被告涉犯上開罪嫌，係以被告供稱寄送合庫帳戶金
    融卡予他人、證人即被害人甲○○、乙○○、丁○○證述、
    自動櫃員機交易明細單、被告帳戶開戶資料、歷史交易明細
    表、宅急便寄件人收執聯為其論據。
肆、證據能力：
    證人即被害人3人警詢陳述，固均屬被告以外之人於審判外
    言詞陳述，惟當事人於言詞辯論終結前，就其證據能力並未
    聲明異議，亦無聲請傳訊，顯放棄行使詰問權，且本院審酌
    該陳述作成時情況，並無違法或不當之處，適為本案證據，
    依刑事訴訟法第159條之5規定，應具證據能力。至其餘憑以
    認定本案之非供述證據（詳後述），查無違反法定程序取得
    之情，依同法第158條之4規定反面解釋，亦具證據能力。
伍、實體部分：
一、訊據被告固坦認於上揭時間寄送金融卡及密碼予他人，惟堅
    決否認有何幫助詐欺犯行，辯稱：伊在網路與他人聯繫援交
    ，伊依其指示提領1萬元購買遊戲橘子點數作為性交易代價
    ，並告以點數儲值密碼後，嗣交易取消，伊要求退還1萬元
    予己，對方稱可代辦退款手續，因不疑有他，乃依其指示寄
    送金融卡，故伊無幫助詐欺取財犯意等語。
二、查被告寄送金融卡予某姓名不詳成年人，該人嗣向被害人3
    人訛稱購物帳戶付款方式設定有誤，致渠等各匯上開金額款
    項至被告帳戶等情，除據被告供認無訛，復經證人即被害人
    3人證述屬實，且有被告帳戶開戶資料及歷史交易明細表、
    自動櫃員機交易明細單在卷為證，足認確有一姓名不詳成年
    人以被告帳戶詐欺取財之事實。
三、次查：被告於99年3月11日領出1萬元後，旋即購買同額遊戲
    橘子點數，此有被告存摺影本、遊戲橘子序號密碼單、發票
    存卷可證（本院卷第30-34頁、臺灣臺北地方法院檢察署99
    年度偵字第8131號卷第24頁），倘被告確係交付帳戶供詐騙
    集團使用，大可直接交付，甚或自詐騙集團取得提供他人使
    用帳戶之代價利益，豈有在己尚無何利得情形下，反先自掏
    腰包購買1萬元不貲等值網路遊戲點數，甚而告以序號密碼
    供他人使用，徒損及己身財產權益，查被告行為時僅19歲，
    為大學在學學生，此經本院當庭勘驗學生證無訛，有審理筆
    錄附卷得憑（本院卷第29頁），衡其年輕識淺，復參酌上揭
    事證，堪認其所辯：因誤信詐騙集團訛詞退款而交付帳戶等
    語，尚堪採信，是難遽認其交付金融卡及密碼時，有幫助詐
    欺取財犯意。
四、綜前所述，公訴人所舉前揭證據僅得認某人持被告金融卡及
    密碼詐欺取財之事實，惟不足證被告係基於幫助詐欺取財犯
    意交付帳戶，且被告所辯前詞，核與卷內事證相符，堪以憑
    信，而本院復查無其他證據證明被告有此犯行，其犯罪既屬
    不能證明，自應諭知無罪。
據上論斷，應依刑事訴訟法第301條第1項，判決如主文。       
本案經檢察官張成業到庭執行職務。 
中    華    民    國    99    年    8     月    27    日
                刑事第14庭審判長法  官  吳冠霆
                                法  官  賴武志
                                法  官  陳琪媛
以上正本證明與原本無異。
如不服本判決，應於判決送達後10日內向本院提出上訴狀，並應
敘述具體理由。
                                書記官  陳豪達
中    華    民    國    99    年    8     月    27    日

司法院資訊處製作；財團法人民間司法改革基金會備份。
